【裁判字號】    94,重訴,299
【裁判日期】    950320
【裁判案由】    損害賠償
【裁判全文】
臺灣桃園地方法院民事判決             94年度重訴字第299號
原      告  乙○○
            丁○○
            丙○○
            甲○○
上列二人
法定代理人  戊○○  住嘉義縣太.
共      同
訴訟代理人  彭成青律師
被      告  己○○  住桃園縣中.
上列當事人間請求損害賠償事件，係原告於本院93年度重訴字第
87號殺人等刑事案件提起附帶民事訴訟（94年度重附民字第6號
），經本院刑事庭於民國94年4 月15日裁定移送前來，於民國95
年3 月6 日言詞辯論終結，本院判決如下：
    主      文
被告應給付原告乙○○新臺幣壹佰拾萬貳仟伍佰陸拾玖元、
原告丁○○新臺幣壹佰貳拾肆萬肆仟柒佰貳拾元、原告丙○○
新臺幣壹佰肆拾壹萬柒仟佰肆拾玖元、原告甲○○新臺幣壹佰
貳拾玖萬仟玖佰陸拾貳元，及均自民國九十四年四月七日起至
清償日止按年息百分之五計算之利息。
原告其餘之訴駁回。
訴訟費用由被告負擔。
本判決第一項於原告乙○○、丁○○、丙○○、甲○○分別以新
臺幣肆拾肆萬肆仟元、新臺幣肆拾壹萬伍仟元、新臺幣肆拾柒萬
仟元、新臺幣肆拾萬壹仟元供擔保，得假執行；但被告如各
以新臺幣壹佰拾萬貳仟伍佰陸拾玖元、新臺幣壹佰貳拾肆萬
肆仟柒佰貳拾元、新臺幣壹佰肆拾壹萬柒仟佰肆拾玖元、新
臺幣壹佰貳拾玖萬仟玖佰陸拾貳元預供擔保，得免為假執行。
原告其餘假執行之聲請駁回。
    事實及理由
甲、原告主張：被告於民國93年10月3 日夥同年籍姓名不詳，綽
    號「阿發仔」之成年男子，基於殺人之故意而由「阿發仔」
    附載被告騎乘車號HCA-802 之機車，於同日21時30分許，在
    被害人李興明（下稱被害人）位於桃園縣平鎮市住家之附近
    埋伏，適被害人附載原告丙○○外出時，被告乃拉住被害人
    手臂，朝被害人頭部太陽穴射擊1 槍，隨即搭乘「阿發仔」
    所騎乘之機車逃離現場，被害人因頭部受到槍擊，致出血神
    經性休克之傷害，經送醫後不治死亡。按原告乙○○、丁○○乃被害人之父母，原告丙○○、甲○○乃被害人之子女，
    其等皆因本件侵權行為事件而受有損害，為此爰依民法侵權
    行為之法律關係提起本件訴訟，請求被告賠償如下之金額：
    (一)原告乙○○部分：新臺幣（下同）2,032,569 元。原告乙○○為被害人支出醫療費用暨救護車資合計44,309元；於被
    害人死亡後又支出殯葬費用297,560 元；另原告乙○○為被
    害人之父，22年9 月26日生，於被害人死亡時，年71歲，依
    92年台閩地區簡易生命表所示，尚有餘命11.22 年，按92年
    綜合所得稅扶養親屬寬減額，滿70歲以上者每年為111,000
    元，依霍夫曼計算式計算，其應受之扶養額為953,501 元（
    111,000 ×8.5901＝953,501 ，小數點以下四捨五入，下同
    ），又原告乙○○共有子女4 名及配偶1 人，故被害人應分
    擔之扶養額為五分之一即190,700 元（953,501 ÷5 ＝190,
    700）； 被害人年富力強，正值壯年，竟遭被告槍擊致死，
    原告為被害人之父，無端遭逢此一巨變，白髮人送黑髮人之
    悲痛，實難平復，爰請求1,500,000 元之慰撫金。(二)被告丁○○部分：1,944,723 元。原告丁○○為被害人之母，42年
    7 月14日生，於被害人死亡時，年51歲，依92年台閩地區簡
    易生命表所示，尚有餘命30.31 年，按92年度扶養親屬寬減
    額每年為74,000元，依霍夫曼計算式計算其應受之扶養費為
    1,334,168 元（74,000×18.0293 ＝1,334,168）， 而原告
    丁○○共有3 名子女，故被害人應分擔之扶養費為上開金額
    之三分之一即444,723 元（1,334,168 ÷3 ＝444,723）；
    原告為被害人之母，無端遭逢此一巨變，白髮人送黑髮人之
    悲痛，實難平復，爰請求1,500,000 元之精神慰撫金。(三)原
    告丙○○部分：共計3,217,349 元。原告丙○○為被害人之
    女，80年8 月15日生，於被害人死亡時，年13歲，迄20歲成
    年時，尚有可受扶養之期間為7 年，92年綜合所得稅扶養親
    屬寬減額每年為74,000元，依霍夫曼計算式計算其應受之扶
    養金額為434,698 元（74,000÷5.8743＝434698），而原告
    丙○○之尚生存且可為分擔扶養費用，故被害人應分擔之扶
    養費為217,349 元（434,698 ÷2 ＝217,349）； 原告丙○○原有之和樂家庭生活，因被告之故意殺人行為而破滅，致
    天倫之樂不再，且其又親眼目睹其父遭槍擊致死，此椎心之
    痛，於其幼小之心靈勢難抹滅，故請求3,000,000 元之慰撫
    金。(四)原告甲○○部分：2,293,962 元原告甲○○為被害人
    之子，83年7 月10日生，於被害人死亡時，年10歲，迄20歲
    成年尚有可受扶養之期間為10年，按92年綜合所得稅扶養親
    屬寬減額每年為74,000元，依霍夫曼計算式計算其應受之扶
    養費為587,923 元（74,000×7.9449＝587,923）， 而原告
    甲○○之母親尚生存，可分擔扶養費，故被害人應分擔之扶
    養費為293,962 元（587,923 ÷2 ＝293,962）； 另請求賠
    償精神慰撫金2,000,000 元等語，並聲明：被告應給付原告
    乙○○2,032,569 元、原告丁○○1,944,723 元、原告丙○○3,217,349 元、原告甲○○2,29 3,962元，及均自刑事附
    帶民事訴訟起訴狀繕本送達之翌日起至清償日止按週年利率
    百分之五計算之利息；願供擔保，請准宣告假執行。
乙、被告則以：是在與被害人拉扯時，我的槍不小心打到被害人
    等語作為抗辯，並聲明：原告之訴及假執行之聲請駁回；如
    受不利之判決，願供擔保請准宣告免為假執行。
丙、得心證之理由：
  一、原告主張被害人於上開時地遭被告所持之槍槍擊致死乙節
      ，為被告所不爭執，堪信為真實。被告雖辯稱非故意槍擊
      被害人等語，惟查被告係由第三人騎機車附載於後座，該
      機車停在被害人所騎機車之左側時，被告即以左手抓住被
      害人之左肩，並持槍抵住被害人的頭部開槍等情，業據原
      告丙○○於本院93年度重訴字第87號殺人等案件審理時證
      述在案（見該案件93年3 月16日審判筆錄），顯見槍擊當
      時並無被告所稱拉扯情事，被告所辯，不可採。是原告主
      張被告基於殺人之故意，槍擊被害人，致被害人死亡乙節
      ，應為可採。
  二、按「因故意或過失，不法侵害他人之權利者，負損害賠償
      責任。」、「不法侵害他人致死者，對於支出醫療及增加
      生活上需要之費用或殯葬費之人，亦應負損害賠償責任。
      被害人對於第三人負有法定扶養義務者，加害人對於該第
      三人亦應負損害賠償責任。」、「不法侵害他人致死者，
      被害人之父、母、子、女及配偶，雖非財產上之損害，亦
      得請求賠償相當之金額。」民法第184 條第1 項前段、第
      192 條第1 項、第2 項及第194 條分別定有明文。本件被
      告因故意不法侵害被害人之生命權，自應依上開規定負賠
      償責任。茲分別認定原告各得請求賠償之金額如次：
    (一)原告乙○○部分：
    1.原告乙○○主張被害人受槍擊後送醫，其因而支出醫療費
      用44,309元，以及於被害人死亡後又支出殯葬費297,560
      元等情，為被告不爭執，堪信為真實。是原告乙○○請求
      被告賠償上開費用，於法有據。
    2.原告乙○○主張其為被害人之父，22年9 月26日生，於被
      害人死亡時，依92年台閩地區簡易生命表所示，尚有餘命
      11.22 年，以及92年度綜合所得稅扶養親屬寬減額滿70歲
      以上者每年為111,000 元等情，為被告所不爭執，應為可
      採。是原告乙○○主張依霍夫曼計算式計算，其應受之扶
      養額為953,501 元（111,000 ×8.5901＝953,501 ，小數
      點以下四捨五入，下同），亦為可採。次查原告乙○○有
      配偶，其子女除被害人外尚有3 名等情，為被告所不爭執
      ，是被害人應分擔之扶養額為五分之一即190,700 元（
      953,501 ÷5 ＝190,700）， 則原告乙○○請求被告賠償
      上開金額，亦屬有據。
    3.被害人為60年12月31日生，有戶籍謄本附卷可按，其死亡
      時，正值青壯，竟遭被告槍擊致死，原告為被害人之父，
      所遭白髮人送黑髮人之悲痛，實難平復，是其請求被告賠
      償非財產上之損害，於法有據，本院斟酌被告所為侵權行
      為之態樣及原告乙○○老年喪子等一切情狀，認原告得請
      求賠償之金額以800,000 元為適當，逾此範圍之請求屬實
      過高，不能准許。
    4.綜上，原告乙○○得請求賠償之金額為1,332,569 元（
      44,309＋297,560 ＋190,700 ＋800,000 ＝1,332,569）
      。
    (二)原告丁○○部分：
    1.原告丁○○主張其為被害人之母，42年7 月14日生，於被
      害人死亡時，依92年台閩地區簡易生命表所示，尚有餘命
      30.31 年，以及92年度綜合所得稅扶養親屬寬減額每年為
      74,000元等情，為被告所不爭執，應為可採。是原告丁○○主張依霍夫曼計算式計算其應受之扶養額為1,334,168
      元（74,000×18.0293 ＝1,334,168）， 亦為可採。次查
      原告乙○○之子女除被害人外尚有2 名等情，為被告所不
      爭執，是被害人應分擔之扶養額為三分之一即444,723 元
      （1,334,168 ÷3 ＝444,723）， 則原告丁○○請求被告
      賠償上開金額，於法有據。
    2.被害人死亡時，正值青壯，竟遭被告槍擊致死，原告為被
      害人之母，所遭喪子之悲痛，實難平復，是其請求被告賠
      償非財產上之損害，於法有據，本院斟酌被告所為侵權行
      為之態樣及原告丁○○中年喪子等一切情狀，認原告得請
      求賠償之金額以800,000 元為適當，逾此範圍之請求屬實
      過高，不能准許。
    3.綜上，原告丁○○得請求賠償之金額為1,244,723 元（
      444,723＋800,000 ＝1,244,723）。
   (三)原告丙○○部分：
   1.原告丙○○主張其為被害人之女，80年8 月15日生乙節，
     有戶籍謄本附卷可按，另92年度綜合所得稅扶養親屬寬減
     額每年為74,000元乙節，為被告所不爭執，均為可採。是
     原告丙○○主張自被害人死亡時起至其成年為止，其可受
     扶養之期間尚有七年，依霍夫曼計算式計算其應受之扶養
     額為434,698 元（74,000×5.8743＝434,698）， 亦為可
     採。次查原告丙○○之母現仍生存且有扶養能力乙節為原
     告自認，是被害人應分擔之扶養額為二分之一即217,349
     元（434,698 ÷2 ＝217,349）， 則原告丙○○請求被告
     賠償上開金額，於法有據。
   2.被害人死亡時，正值青壯，竟遭被告槍擊致死，原告丙○○為被害人之女，且親眼目睹其父慘遭殺害，其所受苦痛
     ，不易平復，是其請求被告賠償非財產上之損害，於法有
     據，本院斟酌被告所為侵權行為之態樣、原告丙○○親賭
     其父遭殺及幼年失怙等一切情狀，認原告得請求賠償之金
     額以1,200,000 元為適當，逾此範圍之請求屬實過高，不
     能准許。
    3.綜上，原告丙○○得請求賠償之金額為1,417,349 元（
      217,349＋1,200,000 ＝1,417,349）。
   (四)原告甲○○部分：
   1.原告甲○○主張其為被害人之子，83年7 月10日生乙節，
     有戶籍謄本附卷可按，另92年度綜合所得稅扶養親屬寬減
     額每年為74,000元乙節，為被告所不爭執，均為可採。是
     原告甲○○主張自被害人死亡時起至其成年為止，其可受
     扶養之期間尚有10年，依霍夫曼計算式計算其應受之扶養
     額為587,923 元（74,000×7.9449＝587,923）， 亦為可
     採。次查原告甲○○之母現仍生存且有扶養能力乙節為原
     告自認，是被害人應分擔之扶養額為二分之一即293,962
     元（587,923 ÷2 ＝293,962）， 則原告甲○○請求被告
     賠償上開金額，於法有據。
   2.被害人死亡時，正值青壯，竟遭被告槍擊致死，原告甲○○為被害人之子，幼年失怙，其所受苦痛，不易平復，是
     其請求被告賠償非財產上之損害，於法有據，本院斟酌被
     告所為侵權行為之態樣及原告甲○○幼年失怙等一切情狀
     ，認原告得請求賠償之金額以1,000,000 元為適當，逾此
     範圍之請求屬實過高，不能准許。
    3.綜上，原告甲○○得請求賠償之金額為1,293,962 元（
      293,962＋1,000,000 ＝1,293,962）。
  三、從而，原告等依侵權行為之法律關係請求被告給付原告乙○○1,332,569 元、原告丁○○1,244,723 元、原告丙○○1,417,349 元、原告甲○○1,293,962 元，及均自刑事
      附帶民事訴訟起訴狀繕本送達之翌日即94年4 月7 日起至
      清償日止按週年利率百分之五計算之利息為有理由，應予
      准許，逾上開金額範圍之請求均為無理由，應予駁回。
  四、兩造陳明願供擔保，聲請宣告假執行或免為假執行，經核
      原告勝訴部分，合於法律規定，爰分別酌定相當之擔保金
      額宣告之；原告其餘假執行之聲請，因訴之駁回而失所依
      據，不予准許。
丁、訴訟費用負擔之依據：民事訴訟法第79條。
中    華    民    國    95    年    3     月    20    日
                  民事第三庭  法  官  林望民
以上正本係照原本作成
如對本判決上訴，須於判決送達後20日內向本院提出上訴狀
中    華    民    國    95    年    3     月    20    日
                              書記官  曾建中


司法院資訊處製作；財團法人民間司法改革基金會備份。
